臺灣雲林地方法院刑事判決
110年度金訴字第71號
公  訴  人  臺灣雲林地方檢察署檢察官
被      告  李芝靜




指定辯護人  本院公設辯護人郭雅琳
上列被告因違反洗錢防制法案件，經檢察官提起公訴（109年度
偵字第7246號、110年度偵字第613、2981號），及移送併辦(臺
灣雲林地方檢察署109年度偵字第8086號，臺灣彰化地方檢察署1
09年度偵字第11437號)，被告於本院準備程序中，就被訴事實為
有罪之陳述，經告以簡式審判程序之旨，並聽取當事人、辯護人
之意見後，本院合議庭裁定由受命法官獨任進行簡式審判程序，
並判決如下：
　　主　　　文
李芝靜幫助犯洗錢防制法第十四條第一項之洗錢罪，處有期徒刑
參月，併科罰金新臺幣壹萬元，罰金如易服勞役，以新臺幣壹仟
元折算壹日。
    事實及理由
一、犯罪事實：
　　李芝靜因需錢孔急，透過通訊軟體LINE與某真實姓名年籍不
    詳、自稱「JieXu」之成年男子聯繫，得知以提供銀行帳戶
    可換取現金新臺幣(下同)6,000元為其工作內容，為此要求
    交付個人金融機構帳戶。李芝靜可預見依一般社會生活之通
    常經驗，金融帳戶係個人理財之重要工具，為個人信用之表
    徵，且在金融機構申請開立金融帳戶並無特殊限制，一般人
    無故收集取得他人金融帳戶使用之行徑，常與財產犯罪之需
    要密切相關，而可預見任意將金融帳戶提供不詳之他人使用
    ，足供他人作為收受及提領被害人匯款款項，以遂行掩飾或
    隱匿犯罪所得而產生遮斷資金流動軌跡以逃避國家追訴、處
    罰之工具，仍基於縱令他人將其所提供之金融帳戶用以從事
    詐欺取財犯罪，亦不違背其本意之幫助詐欺取財及幫助洗錢
    之不確定故意，於民國109年5月間某日，在臺北市○○區○○○路
    0號臺北火車站，將其申辦之中國信託商業銀行帳號000-000
    000000000號帳戶(下稱中信銀行帳戶)之存摺、提款卡，並
    告知提款卡之密碼交給真實姓名、年籍均不詳綽號「JieXu」
    之成年人，嗣「JieXu」所屬詐欺集團成員取得上述帳戶後
    ，即意圖為自己不法之所有，基於詐欺取財與掩飾、隱匿詐
    欺犯罪所得之洗錢犯意聯絡，分別以附表所示之詐欺方式，
    向楊秉勳、黃恩達、廖盛潭、劉姿蓉、林千又實行詐術，致
    其等均陷於錯誤，將附表所示各該款項匯入李芝靜所提供之
    上開帳戶內，所匯款項旋遭該詐欺集團成員提領一空，藉以
    製造金流之斷點，而掩飾、隱匿上開犯罪所得財物之去向及
    所在。
二、證據名稱：
　㈠被告李芝靜於本院審理時之自白(本院卷第269頁)。
　㈡被害人楊秉勳、黃恩達、廖盛潭、劉姿蓉、林千又於警詢時
    之指述（警卷第7至10頁；偵一卷第29頁正反面；偵三卷第8
    頁正反面；偵四卷第25頁正反面；偵六卷第65至73、75至77
    頁）。
　㈢附表所示被害人所提出之匯款憑證或LINE對話截圖(詳如附表
    「證據」欄所示)。
　㈣中國信託商業銀行股份有限公司109年8月27日中信銀字第109
    224839207995號函暨帳號000000000000號帳戶之基本資料與
    交易明細各1份（偵一卷第42至48頁）。
  ㈦被告提供之FACEBOOK Messenger對話截圖（偵一卷第7至24頁
    ）。
三、論罪科刑：
　㈠核被告所為，係犯刑法第30條第1項前段、第339條第1項之幫
    助犯詐欺取財罪，及刑法第30條第1項前段、洗錢防制法第1
    4條第1項之幫助一般洗錢罪。
　㈡被告以一提供前開銀行帳戶資料之行為，幫助詐欺集團分別
    詐欺如附表所示被害人之財物及洗錢，係以一幫助行為侵害
    數人財產法益，且觸犯數罪名，為想像競合犯，應依刑法第
    55條前段規定，從一重之幫助一般洗錢罪處斷。
　㈢臺灣雲林地方檢察署檢察官以109年度偵字第8086號移送併辦
    如附表編號4劉姿蓉，及臺灣彰化地方檢察署檢察官以109年
    度偵字第11437號移送併辦如附表編號5林千又，均遭詐騙而
    將款項匯入被告提供之中信銀行帳戶之犯罪事實，與已起訴
    且經本院認定有罪部分，有想像競合犯之裁判上一罪關係，
    為起訴效力所及，本院自得併予審理。
　㈣被告基於幫助之犯意而為一般洗錢罪，應依刑法第30條第2項
    規定，按正犯之刑減輕之。又被告於本院審理中自白幫助洗
    錢犯罪，應依洗錢防制法第16條第2項規定，遞減輕其刑。
　㈤爰審酌被告正值青年，不思以己力工作以賺取財物及利益，
    竟幫助他人犯詐欺、洗錢之行為，造成如附表所示被害人受
    有財產上損害，所為實不足取，惟念其犯後坦承犯行(就上
    開幫助詐欺犯行，亦符合幫助犯減刑之事由)，雖與告訴人
    黃恩達達成和解，且表示願賠償被害人之損失，惟迄今均未
    履行賠償等情，兼衡其自陳教育程度為高職畢業，現於工廠
    工作，並與朋友同住等一切情狀，量處如主文所示之刑，並
    就所處罰金刑併諭知易服勞役之折算標準。
四、被告於本院審理時否認獲得報酬，亦無積極證據證明被告就
    此犯行確已實際獲有報酬，難以認定有何犯罪所得，自不予
    宣告沒收。
據上論斷，應依刑事訴訟法第273條之1第1項、第299條第1項前
段、第310條之2、第454條第1項，判決如主文。
本案經檢察官王聖豪提起公訴，檢察官吳文城、何昇昀移送併辦
，檢察官陳淑香到庭執行職務。
中　　華　　民　　國　　111 　年　　4 　　月　　12　　日
                  刑事第四庭　法　官　廖奕淳
以上正本證明與原本無異。
如不服本判決應於收受判決後20日內向本院提出上訴書狀，並應
敘述具體理由；其未敘述上訴理由者，應於上訴期間屆滿後20日
內向本院補提理由書（均須按他造當事人之人數附繕本）。告訴
人或被害人不服本判決，應具備理由請求檢察官上訴，及上訴期
間之計算係以檢察官收受判決正本之日期為準。「切勿逕送上級
法院」。
                              書記官  陳玫燕
中　　華　　民　　國　　111 　年　　4 　　月　　12　　日
附錄本案論罪科刑法條：
中華民國刑法第339條
意圖為自己或第三人不法之所有，以詐術使人將本人或第三人之
物交付者，處5年以下有期徒刑、拘役或科或併科50萬元以下罰
金。
以前項方法得財產上不法之利益或使第三人得之者，亦同。
前二項之未遂犯罰之。

洗錢防制法第2條
本法所稱洗錢，指下列行為：
一、意圖掩飾或隱匿特定犯罪所得來源，或使他人逃避刑事追訴
    ，而移轉或變更特定犯罪所得。
二、掩飾或隱匿特定犯罪所得之本質、來源、去向、所在、所有
    權、處分權或其他權益者。
三、收受、持有或使用他人之特定犯罪所得。

洗錢防制法第14條
有第二條各款所列洗錢行為者，處7年以下有期徒刑，併科新臺
幣5百萬元以下罰金。
前項之未遂犯罰之。
前二項情形，不得科以超過其特定犯罪所定最重本刑之刑。

附表：
編號 被害人 詐騙方式 匯款時間 匯款金額 證據 1 楊秉勳 詐欺集團成員以交友軟體SweetRing及通訊軟體LINE與楊秉勳聯繫，並誆稱外匯投資可獲利云云，致楊秉勳陷於錯誤，依指示匯款至中信銀行帳戶中。 109年5月21日21時1分許 3萬元 被害人楊秉勳提出之永豐銀行轉帳交易明細（偵一卷第39頁） 2 黃恩達 (提告) 詐欺集團成員以交友軟體OMI及通訊軟體LINE與黃恩達聯繫，並誆稱以「國際投資平台」投資可獲利云云，致黃恩達陷於錯誤，依指示匯款至中信銀行帳戶中。 109年5月21日11時59分許  3萬元 無 3 廖盛潭(提告) 詐欺集團成員以交友軟體WECATE及通訊軟體LINE與廖盛潭聯繫，並誆稱以「正耀金融理財」投資可獲利云云，致廖盛潭陷於錯誤，依指示匯款至中信銀行帳戶中。  109年5月20日23時42分許  5萬元 ⒈告訴人廖盛潭提出之網路郵局匯款交易明細（偵四卷第61至62頁） ⒉告訴人廖盛潭提出之LINE通訊軟體對話內容截圖（偵四卷第63至64頁）    109年5月20日23時55分許  5萬元  4 劉姿蓉(提告) 詐欺集團成員以交友軟體探探及通訊軟體LINE與劉姿蓉聯繫，並誆稱以外匯平台投資可獲利云云，致劉姿蓉陷於錯誤，依指示匯款至中信銀行帳戶中。 109年5月18日22時37分許 2萬元 ⒈告訴人劉姿蓉提出之中信銀行轉帳交易明細（警卷第67頁） ⒉告訴人劉姿蓉提出之LINE對話內容截圖（警卷第67至78頁） 5 林千又 (提告) 詐欺集團成員以社群軟體FACEBOOK及通訊軟體LINE與林千又聯繫，並誆稱：線上玩遊戲下注可獲利云云，致林千又陷於錯誤，依指示匯款至中信銀行帳戶中。 109年5月19日20時18分許  10萬元 ⒈告訴人林千又提出之中信銀行帳戶存款交易明細（偵六卷第135頁） ⒉告訴人林千又提出之LINE對話內容截圖（偵六卷第107至127頁） 

卷 宗 與 代 號 對 照 表  警卷 臺北市政府警察局內湖分局北市警內分刑字第1093030941號卷 偵一卷 臺灣雲林地方檢察署109年度偵字第7246號卷 偵二卷 臺灣雲林地方檢察署109年度偵字第8086號卷 偵三卷 臺灣雲林地方檢察署110年度偵字第613號卷 偵四卷 臺灣雲林地方檢察署110年度偵字第2981號卷 偵五卷 臺灣彰化地方檢察署109年度偵字第11437號卷一 偵六卷 臺灣彰化地方檢察署109年度偵字第11437號卷二